臺灣高等法院刑事判決　　　　　　　 100年度上訴字第2578號
上　訴　人
即　被　告　陳啟
上列上訴人因違反藥事法案件，不服臺灣桃園地方法院100 年度
審訴字第959 號，中華民國100 年6 月30日第一審判決（起訴案
號：臺灣桃園地方法院檢察署99年度偵字第32246 號），提起上
訴，本院判決如下：
    主  文
上訴駁回。
    事  實
一、陳啟與奚少璋係鄰居關係，陳啟明知安非他命，業經政
    府依毒品危害防制條例公告列為第二級毒品，同時亦屬藥事
    法第22條規定之禁藥，不得非法轉讓，竟分別基於轉讓禁藥
    即第二級毒品安非他命之犯意，於(1)民國99年2 月農曆過年
    前某日，在奚少璋位於桃園縣龍潭鄉○○路67巷3 之3 號住
    處，無償提供第二級毒品安非他命1 小包（毛重約0.2 公克
    至0.3 公克）予奚少璋施用；(2)復於距上開時間約2 、3 日
    後，在相同地點，無償提供第二級毒品安非他命1 小包（毛
    重約0.2 公克至0.3 公克）予奚少璋施用。嗣警方因另偵查
    陳啟涉嫌販毒案件實施通訊監察，而循線查獲上情。
二、案經桃園縣政府警察局龍潭分局報告臺灣桃園地方法院檢察
    署檢察官偵查起訴。
    理  由
壹、證據能力方面：
    按被告以外之人於審判外之陳述，雖不符刑事訴訟法第159
    條之1 至第159 條之4 之規定，而經當事人於審判程序同意
    作為證據，法院審酌該言詞陳述或書面陳述作成時之情況，
    認為適當者，亦得為證據；當事人、代理人或辯護人於法院
    調查證據時，知有刑事訴訟法第159 條第1 項不得為證據之
    情形，而未於言詞辯論終結前聲明異議者，視為有前項之同
    意，刑事訴訟法第159 條之1 、第159 條之5 第1 項、第2
    項分別定有明文。經查，本判決下列所引用之被告以外之人
    於審判外之陳述，檢察官、被告於本院言詞辯論終結前均未
    聲明異議，本院審酌上開證據資料製作時，無不當訊問或證
    明力明顯過低之瑕疵，認以之作為證據應屬適當，故揆諸前
    開規定，認有證據能力。另以下所引非供述證據，並無證據
    顯示係實施刑事訴訟程序之公務員違背法定程序所取得之證
    據，亦無刑事訴訟法第158 條之4 之顯有不可信之情況與不
    得作為證據之情形，業經依法踐行調查證據之程序，即提示
    或告以要旨，自具有證據能力。
貳、實體方面：
一、認定犯罪事實所憑之證據及理由：
（一）上揭犯罪事實，業據被告於檢察官訊問時（見偵查卷第68
      頁）、原審訊問時（見原審卷第29頁背面、第31頁背面）
      、本院準備及審理程序訊問時（見本院卷第48頁背面、第
      61頁背面），坦白承認。
（二）證人奚少璋於警詢（見偵查卷第11頁）、檢察官訊問時具
      結證稱被告確實分別於上揭時、地，無償轉讓上述數量之
      安非他命予證人施用之事實（見偵查卷第67頁）。
（三）本院被告前案紀錄表1 件（見本院卷第35至40頁），證明
      證人奚少璋有施用第二級毒品之事實，並佐證證人所為被
      告無償轉讓安非他命之證述非虛。
      綜上，被告之自白應與事實相符，可以採信，本件事證明
      確，被告上揭犯行堪以認定，應依法論科。
二、論罪科刑之理由：
（一）按安非他命，為毒品危害防制條例第2 條第2 項第2 款所
      稱之第二級毒品，依法不得販賣、持有及轉讓。次按第二
      級毒品MDMA、MDA 、安非他命及甲基安非他命等成分均屬
      安非他命類藥品，業經行政院衛生署75年7 月11日衛署藥
      字第597627號公告，為有效管理安非他命類藥品與其衍生
      物之冊類及其製劑，重申公告禁止使用，而認均屬藥事法
      規範之禁藥。故行為人明知為安非他命而轉讓予他人者，
      除成立毒品危害防制條例第8 條第2 項之轉讓第二級毒品
      罪外，亦構成藥事法第83條第1 項之轉讓禁藥罪。而藥事
      法第83條第1 項係於93年4 月21日修正公布，同年月23日
      施行，為毒品危害防制條例之後法，且藥事法第83條第1
      項之法定刑為7 年以下有期徒刑，得併科新臺幣500 萬元
      以下罰金，與毒品危害防制條例第8 條第2 項之法定刑為
      6 月以上，5 年以下有期徒刑，得併科新臺幣70萬元以下
      罰金相較後，以藥事法第83條第1 項之法定刑為重。又以
      毒品之範圍尚包括影響精神物質與其製品，而藥事之管理
      ，亦非僅止於藥品之管理，毒品未必均係經公告列管之禁
      藥，禁藥亦非必均為毒品，毒品危害防制條例與藥事法二
      者，並無必然之特別法與普通法關係。是除有轉讓之第二
      級毒品達毒品危害防制條例第8 條第6 項之一定數量，經
      依法加重後之法定刑較藥事法第83條第1 項之法定刑為重
      之情形外，因藥事法第83條第1 項為後法，且為重法，二
      者有法條競合關係，自應優先適用藥事法第83條第1 項之
      規定處斷（最高法院96年度臺上字第3582號判決、97年度
      臺非字第397 號判決意旨參照）。
（二）核被告所為，均係犯藥事法第83條第1 項之轉讓禁藥罪。
      被告轉讓前持有安非他命之低度行為，為轉讓之高度行為
      所吸收，均不另論罪。至於起訴意旨認被告所為係犯毒品
      危害防制條例第8 條第2 項之轉讓第二級毒品罪，尚有未
      洽，惟其基本社會事實同一，業經原審變更起訴法條（見
      原審卷第32頁）；又被告與證人奚少璋於歷次訊問時，均
      稱所轉讓者為安非他命，起訴意旨亦據以認被告係轉讓安
      非他命，惟原審未敘明理由即認定被告係轉讓甲基安非他
      命，似有誤會，附此敘明。
（三）被告先後2 次轉讓第二級毒品之犯行，犯意各別，應予分
      論併罰。
（四）原審經調查及審理後，基於以上相同之認定，引用藥事法
      第83條第1 項、刑法第11條前段、第51條第5 款等規定為
      依據，並審酌被告犯罪動機，目的、手段、犯罪所生危害
      、犯後能坦承犯行等一切情狀，各量處有期徒刑6 月，並
      定應執行有期徒刑10月。經核原審上開認事用法，均無違
      誤，量刑亦稱允當。
（五）被告雖以原審量刑過重，希望從輕量刑等理由上訴，惟按
      量刑之輕重，係屬事實審法院得依職權自由裁量之事項，
      苟於量刑時，已依行為人之責任為基礎，並斟酌刑法第57
      條各款所列情狀，而未逾越法定範圍，又未濫用其職權，
      即不得遽指為違法（最高法院99年台上字第189 號判決意
      旨參照）。原審判決既於量刑時，已依上揭規定說明係審
      酌前揭各項情狀，而量處上揭刑度，既未逾越法定刑度，
      又未濫用自由裁量之權限，原審判決之量刑並無任何不當
      而構成應撤銷之事由可言。被告上訴意旨猶認原審量刑過
      重，並無理由，應予駁回。
三、適用法律：
    刑事訴訟法第368 條。
本案經檢察官越方如到庭執行職務。
中    華    民    國   100    年    11    月    9     日
                  刑事第十八庭審判長法  官  吳鴻章
                                    法  官  林銓正
                                    法  官  魏瑞紅
以上正本證明與原本無異。
如不服本判決，應於收受送達後十日內向本院提出上訴書狀，其
未敘述上訴之理由者並得於提起上訴後十日內向本院補提理由書
（均須按他造當事人之人數附繕本）。「切勿逕送上級法院」。
                                    書記官  莊佳鈴
中    華    民    國   100    年    11    月    9     日
附錄：本案論罪科刑法條
藥事法第83條第1項
明知為偽藥或禁藥，而販賣、供應、調劑、運送、寄藏、牙保、
轉讓或意圖販賣而陳列者，處7 年以下有期徒刑，得併科新臺幣
5 百萬元以下罰金。